臺灣桃園地方法院民事裁定
111年度監宣字第101號
聲  請  人  黃徐桂鳳
相  對  人  黃坤福  
關  係  人  黃明彰  
上列聲請人聲請監護宣告事件，本院裁定如下：
    主  文
宣告黃坤福（男，民國00年0月00日生，身分證統一編號：Z0000
00000號）為受監護宣告之人。
選定黃徐桂鳳（女，民國00年0月00日生，身分證統一編號：Z00
0000000號）為受監護宣告之人黃坤福之監護人。
指定黃明彰（男，民國00年0月0日生，身分證統一編號：Z00000
0000號）為會同開具財產清冊之人。
聲請費用由受監護宣告之人黃坤福負擔。
    理  由
一、聲請意旨略以：聲請人黃徐桂鳳為相對人黃坤福之配偶，關
    係人黃明彰則為相對人之長子。相對人自民國105年4月10日
    起因帕金森氏症，致不能為意思表示或受意思表示，亦不能
    辨識其意思表示之效果，已達受監護宣告之程度，爰依民法
    第14條第1項、第1110條、家事事件法第164條之規定，請求
    裁定相對人為受監護宣告人，並選定聲請人為相對人之監護
    人，及指定關係人為會同開具財產清冊之人等語。
二、按對於因精神障礙或其他心智缺陷，致不能為意思表示或受
    意思表示，或不能辨識其意思表示之效果者，法院得因本人
    、配偶、四親等內之親屬、最近一年有同居事實之其他親屬
    、檢察官、主管機關或社會福利機構之聲請，為監護之宣告
    ，民法第14條第1項定有明文。次按受監護宣告之人應置監
    護人；法院為監護之宣告時，應依職權就配偶、四親等內之
    親屬、最近一年有同居事實之其他親屬、主管機關、社會福
    利機構或其他適當之人選定一人或數人為監護人，並同時指
    定會同開具財產清冊之人；法院為前項選定及指定前，得命
    主管機關或社會福利機構進行訪視，提出調查報告及建議；
    監護之聲請人或利害關係人亦得提出相關資料或證據，供法
    院斟酌，同法第1110條、第1111條亦有明文規定。復按法院
    選定監護人時，應依受監護宣告之人之最佳利益，優先考量
    受監護宣告之人之意見，審酌一切情狀，並注意下列事項：
    ㈠受監護宣告之人之身心狀態與生活及財產狀況。㈡受監護宣
    告之人與其配偶、子女或其他共同生活之人間之情感狀況。
    ㈢監護人之職業、經歷、意見及其與受監護宣告之人之利害
    關係。㈣法人為監護人時，其事業之種類與內容，法人及其
    代表人與受監護宣告之人之利害關係，同法第1111條之1亦
    規定甚明。又法院應於鑑定人前，就應受監護宣告之人之精
    神或心智狀況，訊問鑑定人及應受監護宣告之人，始得為監
    護之宣告。但有事實足認無訊問之必要者，不在此限。鑑定
    應有精神科專科醫師或具精神科經驗之醫師參與並出具書面
    報告，家事事件法第167條亦定有明文。
三、經查，聲請人主張之上開事實，業據提出與其所述相符之兩
    造及關係人之戶籍謄本、長庚醫療財團法人林口長庚紀念醫
    院（下稱林口長庚醫院）診斷證明書、親屬系統表、同意書
    等為證。又經本院函請桃園市社會工作師公會前往訪視相對
    人，相對人為帕金森氏症患者，110年底患肺炎後即需使用
    呼氣器維生，實訪所見，相對人臥床，雙眼雖可睜開，但無
    法聚焦追視，且對於訪員之呼喚全無回應，實有旁人代為處
    理行政、財務、就醫與受照顧之需等情，其障礙等級核屬家
    事事件法第167條第1項但書規定之法院無訊問之必要，爰由
    鑑定人就應受監護宣告之人之精神或心智狀況予以鑑定（司
    法院108年5月3日院台廳少家二字第1080012322號函參照）
    。本院乃囑託鑑定人周孫元診所前往相對人住處，對相對人
    實施精神鑑定後，其鑑定結果略以：⒈個人史及相關史：黃
    坤福（以下簡稱黃員），72歲已婚男性，出生發育無異常。
    主要語言為臺語。最高學歷為國小畢業，具基本識字能力及
    算術能力。成年後從事泥水匠工作， 已經退休多年。發病
    前從無精神科病史。無糖尿病、高血壓。據黃員之子描述，
    大約在105年4月間，黃員因騎車、開車會不自主偏向一側，
    造成數次車禍事件。因而到林口長庚醫院求醫，經過一連串
    檢查，包括電腦斷層影像、核磁共振等檢查，診斷為帕金森
    氏症。並且開始口服藥物治療及貼片治療。帕金森氏症症狀
    有改善，同年8月還能與黃員之妻到馬來西亞旅遊。然而在1
    06年起，症狀惡化快速，行動越來越緩慢，手腳抖動，拖行
    。因行動不便，家人聘請外籍看護工照料黃員生活起居。10
    8年初，黃員已經難以行走，同年底黃員整日臥床，同時講
    話量驟減。109年初，因為吞嚥功能退化，反覆嗆到，造成
    肺部感染，黃員開始使用鼻胃管餵食。黃員同時也漸漸不認
    得家人，對外界刺激沒有反應。此時黃員已經無法言語，黃
    員逐漸四肢僵硬無力，行動困難，語言及吞嚥困難。目前黃
    員生活起居完全依靠家人幫助。吞嚥功能退化，使用鼻胃管
    進食。個人衛生，沐浴、盥洗也完全依賴他人。大小便失禁
    ，使用尿袋、包尿布維持個人衛生。⒉學理檢查：頭頂外觀
    無異常。可以自主呼吸，使用氧氣。雙眼閉。頭部無法自主
    轉動。全身肌肉緊繃，蜷曲，無法自主運動。深肌腱反射上
    升，無法站立。⒊精神狀態檢查：意識昏迷，衣著乾淨。對
    於叫喚，黃員無法回應，臉部無表情。對於問題，黃員沒有
    反應，也無法用點頭表達是或否。反覆詢問也沒有回答。請
    黃員閉眼、舉手，黃員無法配合。思考流程及内容無法探知
    。目前沒有明顯知覺障礙，如幻覺行為。判斷力、定向感、
    短期與長期記憶及算數能力皆無法探知。⒋日常生活狀況：⑴
    日常生活自理情形：由他人餵食，大小便失禁。個人衛生完
    全需他人協助才能維持。⑵經濟活動能力：無經濟活動能力
    。⑶社會性活動：無社交活動能力。⒌鑑定結果：黃員符合認
    知障礙，帕金森氏症之診斷。因此心智缺陷，致其為意思表
    示、受意思表示及辨識意思表示效果之能力，均已達不能之
    程度等語，此有周孫元診所111年5月2日元字第11100000147
    號函檢附之精神鑑定報告書在卷足按。本院審酌相對人因帕
    金森氏症所致心智缺陷已致不能為意思表示或受意思表示，
    聲請人聲請對於相對人為監護之宣告，核無不合，應予准許
    。
四、本院依職權囑託桃園市社會工作師公會進行訪視，其訪視後
    所提出之訪視內容及建議略以：本案之聲請人為相對人之配
    偶，關係人為相對人之長子，相對人現與聲請人、相對人三
    子一家同住，由印尼籍看護照顧相對人日常生活起居，相 
    關行政事務與受照顧安排由聲請人主責，就醫安排與財務事
    宜則由關係人主責，每月相對人所需之費用以及看護費用由
    相對人部份存款以及關係人、相對人次子和相對人三子每人
    每月提供新臺幣（下同）5千元統一交由關係人保管與支付
    。經訪視，聲請人具擔任監護人意願、關係人具擔任會同開
    具財產清冊之人意願；相對人次子黃明瑋、相對人三子黃明
    泓均以書面表示知曉且同意此案。綜合評估相對人的受照顧
    狀況、聲請人與關係人的陳述未見明顯不適任之消極原因，
    惟仍請鈞院以相對人最佳利益為考量，並參酌相關事證後，
    予以綜合裁量之等語，此有該公會111年3月21日桃林字第11
    1238號函所附桃園市政府社會局社會工作科監護（輔助）宣
    告調查訪視報告在卷可稽。本院審酌聲請人為受監護宣告之
    人即相對人之配偶，現主責處理相對人個人事務，且聲請人
    有意願擔任監護人，又無不適或不宜擔任監護人之積極、消
    極原因，堪認如由聲請人為相對人之監護人，應能符合相對
    人之最佳利益，爰依法選定聲請人為相對人之監護人。又經
    本院選定之監護人即聲請人，自應依民法第1112條規定，負
    責照顧及養護相對人之身體及妥善為財產管理之職務，附此
    敘明。
五、關於指定會同開具財產清冊之人部分，聲請人聲請指定關係
    人為會同開具財產清冊之人，本院參考上開訪視報告，並審
    酌關係人為相對人之長子，願意擔任會同開具財產清冊之人
    ，部分負擔相對人就醫等事務，認由關係人擔任會同開具財
    產清冊之人，亦無不當，爰依前揭規定，指定關係人為會同
    開具財產清冊之人。又依民法第1113條準用同法第1099條及
    第1099條之1之規定，於監護開始時，監護人即聲請人對於
    相對人之財產，應會同關係人於2個月內開具財產清冊並陳
    報法院，監護人於財產清冊開具完成並陳報法院前，對於相
    對人之財產，僅得為管理上必要之行為，併此敘明。
六、依家事事件法第164條第2項，裁定如主文。
中　　華　　民　　國　　111 　年　　5 　　月　　23　　日
                   家事法庭     法  官　姚重珍
以上正本係照原本作成。
如對本裁定抗告須於裁定送達後10日內向本院提出抗告狀，並繳
納抗告費新臺幣1,000元。
中　　華　　民　　國　　111 　年　　5 　　月　　23　　日
                                書記官　王小萍